臺灣高等法院刑事判決　　　　　　　　　　　　　九十一年度上易字第二九三五號
　　上　訴　人
　　即　被　告　甲○○　男七十.
　　選任辯護人　范光柱　律師
右上訴人因妨害名譽案件，不服臺灣桃園地方法院九十一年度易字第四二三號，中華
民國九十一年八月二十日第一審判決（起訴案號：臺灣桃園地方法院檢察署九十一年
度偵字第三三四號），提起上訴，本院判決如左：
    主  文
原判決撤銷。
甲○○無罪。
    理  由
一、公訴意旨略以：被告甲○○於民國九十年十一月二十四日上午十時四十五分許，
    在桃園縣楊梅鎮農會三樓會議室之公眾得出入之場所內，以「去吃屎、尿、來吸
    我陰莖」等語，公然侮辱乙○○，足以生損害於乙○○之名譽，案經乙○○告訴
    ，因認被告涉犯刑法第三百零九條第一項之公然侮辱罪嫌。
二、按犯罪事實應依證據認定之，無證據不得推定其犯罪事實；不能證明被告犯罪者
    ，應諭知無罪之判決，刑事訴訟法第一百五十四條、第三百零一條第一項分別定
    有明文。又所謂認定犯罪事實之證據，係指足以認定被告確有犯罪行為之積極證
    據而言，如未發現相當證據，或證據不足以證明，自不能以推測或擬制之方法，
    以為裁判基礎。且告訴人之告訴，係以使被告受刑事訴追為目的，是其陳述是否
    與事實相符，仍應調查其他事實以資審認，始得為不利被告之認定。又認定不利
    於被告之事實，需依積極證據，茍積極證據不足為不利於被告事實之認定時，即
    應為有利於被告之認定，更不必有何有利之證據。次按，刑事訴訟上證明之資料
    ，無論其為直接證據或間接證據，均須達於通常一般人均不致於有所懷疑，而得
    確信其為真實之程度，始得據為有罪之認定，若其關於被告是否犯罪之證明未能
    達此程度，而有合理性懷疑之存在，致使無從形成有罪之確信，根據「罪證有疑
    ，利於被告」之證據法則，即不得遽為不利被告之認定，其以情況證據（即間接
    證據）斷罪時，尤須基於該證據在直接關係上所可證明之他項情況事實，本乎推
    理作用足以確證被告有罪，方為合法，不得徒憑主觀上之推想，將一般經驗上有
    利被告之其他合理情況逕予排除，此觀諸最高法院七十六年台上字第四九八六號
    、三十二年度上字六七號判例意旨亦甚明顯。又按，法院固應依職權調查證據，
    但並無蒐集證據之義務，法院調查之範圍以審判中案內所存在之一切證據為限，
    案內所不存在之證據，即不得責令法院為發現真實，應依職權從各方面詳加蒐集
    、調查，亦經最高法院八十七年度台非字第一號判決闡釋在案。
三、訊據被告甲○○堅決否認有右揭妨害名譽之犯行，辯稱：當天伊沒有辱罵乙○○
    云云，經查，右揭事實固據告訴人乙○○指訴在卷，並據證人張金龍、陳德才於
    偵查及原審審理時均證稱：渠等當時坐在乙○○旁邊，在會議室前面，離主席的
    位子很近，約一公尺，當時乙○○提出程序問題要主席說明，甲○○說明一下後
    ，就罵乙○○，說他不是吃飯的，是吃屎、吃尿，並叫乙○○把他的陰莖咬掉，
    叫乙○○要告就去告，每次開會甲○○都很霸道，不讓渠等開口，當天甲○○罵
    完後，渠等就先行離去，因渠等不喜歡開會時聽到這樣的話等語，惟據當日同時
    參與開會之證人林於夫、鄧明勝、古萬洋、劉源鴻、范阿福、吳榮斌、黃簡耀、
    彭阿坡、嚴盛剛、宋英雄、張松雄、鄭石榔於原審審理時亦到庭証稱：開會當天
    場地很吵，渠等有聽到甲○○、乙○○兩人意見不合，講話比較大聲，他們二人
    每次開會都吵鬧，但他們吵架當時並沒有用麥克風，所以聽不清楚他們吵什麼。
    錫福宮並沒有派系之分等語，並未聽聞被告有侮辱告訴人之言詞，苟真被告有當
    場辱罵告訴人，證人林於夫等十二人既均在場，何以未聽聞？則告訴人之指訴及
    證人張金龍等三人之證言，究否真實，即有可疑，而況，被告陳稱：張金龍、陳
    德才與乙○○是同一夥人等語，其證言之憑信性更屬可議，尚難據為被告論罪之
    依據。至被告於九十年六月十日召開信徒大會時，雖曾於會中以：「你多講出去
    ，一手就打死你」等語恐嚇告訴人乙○○，涉犯恐嚇危害安全罪，經原法院中壢
    簡易庭以九十年八月三十日以九十年度壢簡字第九０三號刑事判決判處罰金一千
    元在案，有聲請簡易處刑書、刑事判決書各一份附卷可稽，然係在不同期日之信
    徒大會中所發生之事，亦難據以推斷本次信徒大會中被告即有上開侮辱告訴人之
    言詞。此外，復查無其他積極證據足資證明被告有何公然侮辱犯行，被告犯罪即
    屬不能證明。原審未予詳察，遽為有罪之判決，容有未洽，被告提起上訴，否認
    犯罪，為有理由，應由本院將原判決撤銷改判，另諭知被告無罪，用期適法。
據上論斷，應依刑事訴訟法第三百六十九條第一項前段、第三百六十四條、第三百零
一條第一項，判決如主文。
本案經檢察官王安明到庭執行職務。
中      華      民      國    九十一    年     十二     月     十二     日
                              台灣高等法院刑事第七庭
                                  審判長法  官  吳  啟  民
                                        法  官  林  瑞  斌
                                        法  官  蘇  隆  惠
右正本證明與原本無異。
不得上訴。
                                        書記官  周  素  秋
中      華      民      國     九十一   年     十二     月     十三     日
